【裁判字號】    94,財管,86
【裁判日期】    950215
【裁判案由】    選任遺產管理人
【裁判全文】
臺灣臺南地方法院民事裁定              94年度財管字第86號
聲  請  人  台灣土地銀行股份有限公司
法定代理人  張義雄
代  理  人  志昇
上列聲請人聲請為被繼承人甲○○選任遺產管理人事件，本院裁
定如下：
    主      文
選任財政部國有財產局台灣南區辦事處台南分處為被繼承人甲○
○之遺產管理人。
聲請程序費用由被繼承人甲○○之遺產負擔。
    理      由
一、按繼承人均拋棄其繼承權者，準用關於無人承認繼承之規定
    ，民法第一千一百七十六條第六項定有明文。又繼承開始時
    ，繼承人之有無不明，而不能依民法第一千一百七十七條選
    定遺產管理人時，得由利害關係人聲請法院選任之；再按繼
    承人因故不能管理遺產，亦無遺囑執行人者，利害關係人或
    檢察官得聲請法院選任遺產管理人，民法第一千一百七十八
    條第二項、非訟事件法第一百五十四條第一項分別定有明文
    。揆諸前揭規定意旨，於繼承人皆拋棄其繼承權，無人繼承
    時，亦應許利害關係人聲請法院選任遺產管理人，俾為遺產
    之處置。
二、本件聲請意旨略以：被繼承人甲○○（男，民國○○○年○
    月○日生，身分證統一編號：Ｚ000000000號，生
    前最後住所：台南市○區○○里○鄰○○路九一號）於九十
    年三月二日死亡，其前三順位之法定繼承人中除其父陳榮槐
    、母陳張腰治、兄陳獨、弟陳惠泉均已死亡外，餘皆已依法
    拋棄繼承，第四順位之法定繼承人亦早已死亡，且親屬會議
    亦未於繼承開始後一個月內選定遺產管理人，茲因甲○○生
    前以其所有位在台南市○區○○段四九五之五及四九五之七
    六地號二筆土地、台南市○區○○街一八九巷四一號房屋向
    聲請人設定本金最高限額抵押權新台幣（下同）一千八百萬
    元，作為其向聲請人借款之擔保，目前尚餘抵押債權二百六
    十九萬一千三百二十七元到期未清償，故聲請人為甲○○之
    債權人而為利害關係人，為免聲請人無法行使債權而影響權
    益，聲請人為此爰聲請鈞院裁定選任財政部國有財產局台灣
    南區辦事處台南分處為被繼承人甲○○之遺產管理人等語。
三、經查：聲請人主張之前開事實，業據提出繼承系統表四件、
    戶籍謄本五件、除戶謄本五件、本院九十四年五月二十三日
    南院慶家丁九十年度繼字第二九八號函影本一件、本院民事
    庭九十年五月四日南院鵬民丁九十繼字第二九八號通知影本
    一件、本院九十一年三月十八日九十南院鵬執良字第七○一
    九號債權憑證影本一件、台灣土地銀行北台南分行客戶往來
    帳戶查詢表一件、他項權利證明書影本一件、土地及建築改
    良物抵押權設定契約書影本一件、本院八十七年度拍字第三
    一○九號民事裁定及確定證明書影本各一件、土地登記第二
    類謄本影本二件、建物登記第二類謄本影本一件為證，且經
    本院依職權調取九十年度繼字第二九八號拋棄繼承聲請事件
    卷宗核閱綦詳，是聲請人之主張堪信為真實。又查被繼承人
    甲○○之前三順位法定繼承人中除其父陳榮槐、母陳張腰治
    、兄陳獨、弟陳惠泉均已死亡外，餘皆已依法拋棄繼承權經
    准予備查，第四順位之法定繼承人亦早已死亡，又未準用民
    法第一千一百七十七條之規定選定遺產管理人，而被繼承人
    甲○○為聲請人之債務人，故聲請人以利害關係人之身分聲
    請選任被繼承人甲○○之遺產管理人，核與上開規定並無不
    合，應予准許。
四、按公示催告期限屆滿，無繼承人承認繼承時，其遺產於清償
    債權，並交付遺贈物後，如有剩餘，歸屬國庫；又按非公用
    國有財產以財政部國有財產局為管理機關，民法第一千一百
    八十五條、國有財產法第十二條分別定有明文。查本件被繼
    承人甲○○之前三順位法定繼承人中除其父陳榮槐、母陳張
    腰治、兄陳獨、弟陳惠泉均已死亡外，餘皆已依法拋棄繼承
    權經准予備查，第四順位之法定繼承人亦早已死亡，且未準
    用民法第一千一百七十七條之規定選定遺產管理人，足徵被
    繼承人甲○○之原繼承人對被繼承人甲○○遺產之處置已漠
    不關心；又查被繼承人甲○○之遺產，倘無人承認繼承時，
    將於清償債權，交付遺贈物後，歸屬國庫，為使被繼承人甲
    ○○遺產之處置順利進行，本院認選任財政部國有財產局台
    灣南區辦事處台南分處為被繼承人甲○○之遺產管理人為適
    當。
五、依非訟事件法第一百五十七條，裁定如主文。
中    華    民    國    95    年    2     月    15    日
                  家事法庭    法  官  葉惠玲
以上正本係照原本作成
如對本裁定抗告須於裁定送達後10日內向本院提出抗告狀
中    華    民    國    95    年    2     月    15    日
                              書記官  林靜慧


司法院資訊處製作；財團法人民間司法改革基金會備份。
